【裁判字號】    92,易,1786
【裁判日期】    920616
【裁判案由】    竊盜
【裁判全文】
臺灣板橋地方法院刑事判決                        九十二年度易字第一七八六號
    公  訴  人  臺灣板橋地方法院檢察署檢察官
    被      告  乙○○
    被      告  甲○○
右列被告因竊盜案件，經檢察官聲請簡易判決處刑（九十二年度偵字第六七二七號）
，經本院認為不適用簡易判決，改依通常程序審理，判決如左：
    主    文
被告乙○○、甲○○均無罪。
    理    由
一、公訴意旨略以：被告乙○○與甲○○於民國（下同）九十二年三月二十六日下午
    四時十分許，在台北縣林口鄉○○路十五號地下室，見丙○○所有之抽油煙機一
    台、瓦斯爐一組、琉璃台一台、滅火器一瓶及長椅一張等物（共價值約新臺幣一
    萬元），無人看守，二人竟基於意圖為自己不法所有之犯意聯絡，將上開物品共
    同搬運至未懸掛車牌（原車號為ＧＵ－五０六八號）之自用小貨車上，以此方式
    竊取之，得手後，駕車逃離現場，嗣於同日下午十時許，乙○○駕駛上開未懸掛
    車牌之小貨車並搭載甲○○，途經台北縣林口鄉○○路重劃區○○○道路時，為
    警查獲，並扣得抽油煙機一台、瓦斯爐一組、琉璃台一組、滅火器一瓶及長椅一
    張等物，因認被告涉犯共同竊盜罪嫌云云。
二、按犯罪事實應依證據認定之，無證據不得推定其犯罪事實，又不能證明被告犯罪
    者，應諭知無罪之判決，刑事訴訟法第一百五十四條、第三百零一條分別定有明
    文。又刑法竊盜罪之成立，需意圖為自己或第三人不法之所有，而竊取他人之所
    有物，為其成立要件，若無為自己或他人不法所有之意思，即欠缺意思要件，縱
    其結果不免有民事侵權行為，要難構成刑法之竊盜罪。本件公訴人認被告涉有上
    開犯行，無非以被告乙○○在警訊及偵查中之自白，並經證人即被害人丙○○及
    其弟丁○○在警訊時證述綦詳為其論據。
三、被告甲○○經合法傳訊無正當理由未到庭，訊據被告乙○○則堅決否認有何竊盜
    犯行，辯稱：伊是在系爭重劃區做資源回收，林口鄉○○路十五號那個地方已經
    沒有人住了，當時伊從該被剷平的地點往下看，看到有一些抽油煙機等東西，伊
    才去撿，之前包商有跟伊這些做資源回收的人表示，他們拆除完畢怪手撤回後，
    就可進入重劃區撿一些廢棄物，而在重劃區還未拆到丁○○住處前，伊有問他說
    ，拆除後可否去撿他住處不要的東西，他有同意，所以伊是認為抽油煙等物是別
    人不要東西才去拿的，當時伊也是向甲○○表示該地是重劃區，住戶要的東西都
    已經搬走了，留下來都是不要的東西，請他幫伊載運等語。查：（一）被告乙○○在警訊中固坦承有搬取抽油煙機等物品，且筆錄文字係用「竊取」一詞，但從
    其前後所述之搬取經過以觀，尚難認其有坦承有竊盜犯行（見偵卷第四面背面）
    ，且其在偵查中係供稱：「（你是否承認竊盜？）不承認，以前他都讓我們撿，
    我不知道現在不讓我們撿了」等語（見偵卷第三十二頁背面及三十三頁），可知
    被告乙○○並無自白竊盜情事。（二）再依被害人丙○○於本院審理時到庭具體
    陳稱：「我們在去年十二月才搬離那邊的。我住的地方已經被縣府徵收了，有一
    部份被拆除了，當時我有要求政府把地下室留下來讓我使用，作為農用。當初我
    們的廚房就是在地下室，被告搬走的東西是廚房的用具，我們沒有搬走，因為我
    們在附近有農地，沒有搬走是打算如果將來有需要的話，可以回到地下室來自己
    煮東西，其實我對那些留下的廚房用具，也不是一定要保有，如果有人要拿走，
    我也就不要了。我住的那個地點確實已經被剷平了。我的地下室雖然有上鎖但是
    後來拆除的時候，就已經整個被破壞了。」等語及證人丁○○到庭後陳稱：「（
    問：被告乙○○有無跟你說他是做資源回收，如果有不要的東西，可以給他回收
    ？）我是住在我哥哥的隔壁，我的房子也有被徵收，之前被告乙○○遇到我的時
    候，有表示如果被拆除後，有一些不要的東西可以讓他撿，我有答應，後來我的
    房子被拆除後，因為我一時找不到被告乙○○，所以我的東西有一些被資源回收
    的人撿去了。」、「（問：當時你們有表示不要的東西都會留在現場？）是。我
    們當時被徵收時都在房屋拆除後，把要的東西搬走，不要的東西會留在現場，讓
    政府自行處理，只有我哥哥比較特別，還保有地下室使用，在該地段被拆除的只
    有三個住戶，就是我及我二個哥哥在住。」等語，並佐以卷附照片（見偵卷第十
    一、十二頁）所示，被告搬取之抽油煙機、瓦斯爐、琉璃台、滅火器及長椅等物
    均相當陳舊及搬取地點係被害人丙○○被徵收後已拆除剷平之房屋地下室等客觀
    情狀觀之，堪認被告乙○○辯稱：因認係他人棄置物始搬取乙節，尚非無據，是
    被告乙○○主觀上既認為上開抽油煙機等物係他人丟棄之無主物而予占有，難謂
    其有何不法所有意圖，自與刑法竊盜罪之構成要件不符。此外復查無其他積極證
    據證明被告乙○○、甲○○有何共同竊盜之犯行，應不能證明其等犯罪，揆之首
    揭說明，自應為無罪之諭知，以免冤抑。
四、被告甲○○固經合法傳喚無正當理由未到庭，但本院認係應諭知無罪之案件，爰
    依法不待其陳述逕行判決。
據上論斷，應依刑事訴訟法第四百五十二條、第三百零一條第一項前段、第三百零六
條，判決如主文。
本案經檢察官程秀蘭到庭執行職務。
中      華      民      國      九十二      年      六    月    十六    日
                                  臺灣板橋地方法院刑事第二庭
                                          法  官  古  秋  菊
右正本證明與原本無異。
如不服本判決，應於判決送達後十日內，向本院提出上訴狀。
                                          書記官  曹  秋  冬
中      華      民      國      九十二      年      六    月    十六    日


司法院資訊處製作；財團法人民間司法改革基金會備份。
